【裁判字號】    91,上,459
【裁判日期】    900612
【裁判案由】    給付貨款
【裁判全文】
臺灣高等法院民事判決  九十一年度上字第四五九號
    上  訴  人    幸亞電子工業股份有限公司
    法定代理人    郭百逸
    訴訟代理人    吳宏山律師
    複代理人      蔡坤鐘律師
    被上訴人      大洋貿易株式會社
    法定代理人    岸洋一
    訴訟代理人    許惠月律師
右當事人間請求給付貨款事件，上訴人對於中華民國九十一年四月二十二日臺灣板橋
地方法院八十九年訴字第二二三八號第一審判決提起上訴，本院判決如左：
    主    文
上訴駁回。
第二審訴訟費用由上訴人負擔。
    事實及理由
一、被上訴人起訴主張：上訴人於民國（下同）八十九年四月二十一日向被上訴人訂
    購「"SKC"BRAND TERMINAL COATING MACHINE」，規格為「CRT-1020R（FOR
    0805 CHIP-R）」，尺寸大小為49.6×60mm之晶片電阻端銀機一台（下稱系爭機
    器），總價為日幣一千三百五十萬元。嗣上訴人於同年七月十七日至十九日派遣
    生產課長林宏恩及特別助理陳元欣前往SKC工廠進行驗收，陳元欣就系爭機器各
    部分驗收結果均合格，並向被上訴人確認L/C將於同年七月二十日開出。其後上
    訴人雖遲未開立L/C，然請求被上訴人先行出貨，並表示待系爭機器抵台後即以
    電匯方式支付貨款。被上訴人乃於同年七月二十四日將系爭機器裝船，於同年八
    月二日運抵基隆港後，由上訴人於是日提領。惟上訴人竟未依約給付貨款，屢經
    催討，迄未清償，爰依民法第三百六十七條規定，訴請上訴人給付日幣一千三百
    五十萬元及自起訴狀繕本送達翌日起算之法定遲延利息等語。原審為被上訴人勝
    訴之判決，被上訴人對於上訴人之上訴則聲明駁回上訴。
二、上訴人則以：其確有向被上訴人訂購系爭機器，惟被上訴人於八十九年七月十九
    日派遣林宏恩及陳元欣前往SKC工廠，係為研修、學習系爭機器之操作及保養方
    法，並非前往驗收系爭機器。而經林宏恩及陳元欣實地瞭解及操作結果，發現系
    爭機器有折條壓力不均致基版未完全分離、折粒產生毛邊致沾銀不均、插條誤差
    過大、送料不穩定、沾銀槽深度不足及沾銀托板傾斜、沾銀不平均等嚴重瑕疵。
    上訴人於陳元欣等人回國後，即多次透過被上訴人在台之代理商崇越科技股份有
    限公司（以下簡稱崇越公司），表示無法接受系爭機器，惟被上訴人仍堅持出貨
    ，上訴人為免負擔鉅額之倉儲等費用，乃暫予報關提領系爭機器並代為保管，並
    無受領系爭機器之意思，故系爭機器迄未拆封。系爭機器既有上述之瑕疵存在，
    被上訴人未證明該等瑕疵已除去或改善前，即擅自強行出貨，係未依債之本旨提
    出給付，上訴人自得拒絕受領，並行使同時履行抗辯權，而拒絕給付本件買賣價
    金等語置辯。原審為上訴人敗訴之判決，上訴人不服，提起上訴，聲明(一)原判決
    廢棄。(二)被上訴人在第一審之訴駁回。
三、本件被上訴人主張上訴人向其訂購系爭機器，總價日幣一千三百五十萬元，被上
    訴人於八十九年七月二十四日將系爭機器裝船，於同年八月二日運抵基隆港，上
    訴人並於該日提領系爭機器，且迄未付款等事實，為上訴人所不爭執，並有訂單
    、出貨發票、載貨清單及提領書等件為證（見原審卷第九、十、十二至十四，七
    十三至七十五頁），堪信為真正。上訴人主張因被上訴人未依債之本旨提出給付
    ，而拒絕受領系爭機器，依同時履行抗辯之規定，自得拒絕給付本件買賣價金；
    被上訴人則主張上訴人已受領系爭機器，縱使系爭機器有如上訴人所指之瑕疵存
    在，亦屬買賣標的物之瑕疵擔保責任問題，上訴人尚不得拒絕給付全部價金。是
    本件首應審究者為上訴人於八十九年八月二日提領系爭機器，是否應認為已受領
    系爭機器？茲就此析述如下：
  (一)查上訴人曾於八十九年七月十六日至十九日，指派其員工林宏恩及陳元欣前往
    SKC工廠研修、學習系爭機器之操作及保養方法之事實，為兩造所不爭，堪信為
    真。上訴人主張其於陳元欣等人回國後，曾以電話通知被上訴人因系爭機器具有
    瑕疵不得出貨，且多次透過崇越公司向被上訴人表示無法接受系爭機器，而被上
    訴人竟堅持出貨之事實，為被上訴人所否認。經查上訴人雖曾先後於八十九年八
    月十六日、同年九月九日及同年十月三日發函表示無法接受系爭機器，並有該等
    函件在卷為證（見原審卷第四三、四九、五０頁），惟該等信函均係在上訴人提
    領系爭機器（八十九年八月二日）之後始發出；又倘被上訴人果真不顧上訴人之
    反對而強行出貨，則衡諸常情，上訴人於收受被上訴人所寄發之提單後，照理應
    會立即向被上訴人為反對或拒絕受領之意思表示，然上訴人於收受提單後，非但
    未為反對或拒絕受領之意思表示，竟於八十九年八月二日持以提領系爭機器，並
    遲至同月十六日始發函表示無法接受系爭機器，上訴人所為，已與常情有違，此
    外，上訴人亦未舉證證明其於被上訴人出貨前確曾以電話或書面通知被上訴人因
    系爭機器具有瑕疵而阻止被上訴人出貨之事實，是上訴人此部分之主張，尚難採
    信。
  (二)按買受人對於由他地送到之物，主張有瑕疵，不願受領者，如出賣人於受領地無
    代理人，買受人有暫為保管之責，民法第三百五十八條第一項定有明文。查上訴
    人主張訴外人崇越公司為被上訴人之在台代理商之事實，為被上訴人所不爭執，
    堪信為真實。則被上訴人在台既有崇越公司可代理其處理相關事務，則於系爭機
    器運抵基隆港後，如上訴人拒絕受領系爭機器，即可由崇越公司為被上訴人處理
    相關後續事宜，實無由上訴人出面提領系爭機器並代為保管之必要。又縱上訴人
    確係基於代為保管之意思而提領系爭機器，則依常情，亦應於提領後立即通知崇
    越公司或被上訴人，然上訴人竟於提領系爭機器經過二週後（即八十九年八月十
    六日），始發函向崇越公司表示系爭機器經評估結果，因無法滿足上訴人之生產
    作業需求，致無法接受等情（見原審卷第四九頁），上訴人所為顯與常情有違，
    是實難以其事後表示無法接受系爭機器之事實，而得推認上訴人僅係基於代為保
    管之意思而提領系爭機器，故上訴人此部分之主張，亦難採信。
  (三)上訴人另主張被上訴人曾告知上訴人得俟系爭機器試用滿意後始付款之事實，為
    被上訴人所否認，而上訴人就此事實復未舉證以實其說，是上訴人此部分之主張
    亦難信為真正。
四、綜上所述，被上訴人主張上訴人已受領系爭機器之事實，堪予採信。則上訴人既
    已受領系爭機器，自不得再主張同時履行抗辯權，而拒絕給付本件買賣價金。至
    於系爭機器是否有如上訴人所指之瑕疵存在，乃屬被上訴人是否須負瑕疵擔保責
    任問題，而上訴人於本件就此未為主張，故非本件所應加以審究。從而，被上訴
    人依民法第三百六十七條之規定，請求上訴人給付價金及法定遲延利息，於法並
    無不合，應予准許。原審判命上訴人如數給付，核無違誤，上訴意旨指摘原判決
    不當，求予廢棄改判，為無理由，應予駁回。
五、上訴人聲請鑑定系爭機器，以證明系爭機器確有如上訴人所指之瑕疵存在，惟查
    系爭機器縱有瑕疵，亦屬被上訴人是否應負瑕疵擔保責任問題，已如上述，而與
    本件判決結果無涉，爰不予調查。又兩造其餘攻擊防禦方法，對本件判決結果亦
    不生影響，爰不予逐一論述，併此敘明。
六、據上論結，本件上訴為無理由，依民事訴訟法第四百四十九條第一項、第七十八
    條判決如主文。
中      華      民      國    九十二    年      二      月    二十五    日
                                    民事第十四庭
                                        審判長法  官  張  劍  男
                                              法  官  蔡  芳  齡
                                              法  官  彭  昭  芬
正本係照原本作成。
如不服本判決，應於收受送達後二十日內向本院提出上訴書狀，其未表明上訴理由者
，應於提出上訴後二十日內向本院補提理由書狀（均須按他造當事人之人數附繕本）
上訴時應提出委任律師或具有律師資格之人之委任狀；委任有律師資格者，另應附具
律師資格證書及釋明委任人與受任人有民事訴訟法第四百六十六條之一第一項但書或
第二項（詳附註）所定關係之釋明文書影本。
中      華      民      國    九十二    年      二      月    二十七    日
                                              書記官  丁  華  平
附註：
民事訴訟法第四百六十六條之一（第一項、第二項）：
對於第二審判決上訴，上訴人應委任律師為訴訟代理人。但上訴人或其他法定代理人
具有律師資格者，不在此限。
上訴人之配偶、三親等內之血親、二親等內之姻親，或上訴人為法人、中央或地方機
關時，其所屬專任人員具有律師資格並經法院認為適當者，亦得為第三審訴訟代理人
。


司法院資訊處製作；財團法人民間司法改革基金會備份。
